【裁判字號】    95,重訴,332
【裁判日期】    951110
【裁判案由】    清償借款
【裁判全文】
臺灣高雄地方法院民事判決             95年度重訴字第332號
原      告  合作金庫商業銀行股份有限公司
法定代理人  甲○○
訴訟代理人  乙○○
            丁○○
被      告  丙○○
上列當事人間清償借款等事件，本院於民國95年10月31日言詞辯
論終結，判決如下：
  主  文
被告應給付原告新台幣捌佰柒拾伍萬元，及自民國九十四年十二
月三日起至清償日止，按週年利率百分之四點０七計算之利息，
並自民國九十五年一月四日起至清償日止，逾期超過六個月者，
按上開利率百分之二十計算之違約金。
被告應給付原告新台幣壹拾萬壹仟貳佰柒拾捌元，及其中新台幣
玖萬玖仟捌佰捌拾捌元自民國九十五年二月一日起至清償日止，
按週年利率百分之十六點五計算之利息，暨自民國九十五年二月
一日起至清償日止，按上開利率百分之十計算之違約金。
訴訟費用由被告負擔。
  事實及理由
壹、程序方面：
一、合作金庫商業銀行股份有限公司（下稱合作金庫）於民國95
    年5 月1 日與中國農民銀行股份有限公司（下稱農民銀行）
    合併，農民銀行為消滅銀行，合作金庫為存續銀行，並承受
    農民銀行之一切權利義務，有行政院金融監督管理委員會95
    年5 月1 日金管銀（二）字第09500175280 號函在卷可稽，
    合先敘明。
二、按訴狀送達後，原告不得將原訴變更或追加他訴，但減縮應
    受判決事項之聲明者，不在此限，民事訴訟法第255 條第1
    項第3 款定有明文。本件原告起訴原聲明請求：（一）被告
    應給付原告新台幣（下同）8,750,000 元，及自94年12月3
    日起至清償日止，按週年利率百分之4.77計算之利息，暨自
    95年1 月3 日起至清償日止，逾期超過6 個月者，按上開利
    率百分之20計算之違約金。（二）被告應給付原告101,278
    元，及自94年12月7 日起至清償日止，按週年利率百分之16
    .5 計 算之利息，暨按上開利率百分之10計算之違約金。嗣
    分別於95年10月11日具狀及於本院95年10月31日言詞辯論期
    日變更聲明為如主文第1 、2 項所示，係屬減縮應受判決事
    項之聲明，揆諸前揭規定，應予准許。
三、本件被告經合法通知，未於言詞辯論期日到場，核無民事訴
    訟法第386 條各款所列情形，爰依原告聲請，由其一造辯論
    而為判決。
貳、實體方面：
一、原告主張：（一）被告於89年11月3 日向農民銀行借款9,00
    0,000 元，約定借款期間自該日起至109 年11月3 日止，利
    息約定第一、二年按農民銀行基本放款利率減百分之1 計算
    ，第三年起按農民銀行基本放款利率加百分之0.25計算，並
    隨農民銀行基本放款利率機動調整，本金寬限期為二年，並
    自寬限期屆滿日起依年金法按月平均攤還本息。如未按期繳
    納本息時，視為借款全部到期，除仍按上開利率計息外，自
    逾期之日起6 個月以內者，按上開利率百分之10，逾期超過
    6 個月部分，按上開利率百分之20計付違約金；嗣於92年12
    月10日再與農民銀行簽訂個人購屋購車貸款契約增補條款約
    定書，約定就前開9,000,000 元之貸款契約修正利息計付方
    式為：自92年12月4 日起至94年12月4 日止按農民銀行公告
    之定儲利率指數加週年利率百分之2.2 計算，並隨該定儲利
    率指數機動調整。詎被告於借款後，自94年12月3 日起即未
    按期攤還本息，當時之農民銀行定儲利率指數為百分之1.87
    ，加計年利率百分之2.2 ，合計為百分之4.07，被告至今尚
    欠原告如主文第1 項所示之本金、利息及違約金，迄未清償
    。（二）另被告於94年2 月14日向農民銀行申辦卡號為0000
    -0000-0000-0000 號之信用卡使用，約定被告得於農民銀行
    之特約商店記帳消費，並由農民銀行代墊信用卡簽帳消費款
    ，但被告應於繳款截止日前，按月清償代墊借款，如未於繳
    款期限內繳納最低應繳金額而遲延清償時，全部債務視為到
    期，按週年利率百分之16.5計算遲延利息，並喪失期限利益
    ，且按上開利率百分之10計算違約金。詎被告於持卡期間內
    ，累計積欠信用卡消費款如主文第2 項所示之本金、利息及
    違約金，該等款項依約應於95年2 月1 日前清償，屢經催討
    均未獲置理。爰依消費借貸及信用卡契約之法律關係，提起
    本件訴訟等情。並聲明：如主文第1 、2 項所示。
二、被告未於言詞辯論期日到場，亦未提出書狀作任何聲明或陳
    述。
三、按稱消費借貸者，謂當事人約定，一方移轉金錢或其他代替
    物之所有權於他方，而他方以種類、品質、數量相同之物返
    還之契約；借用人應於約定期限內，返還與借用物種類、品
    質、數量相同之物；遲延之債務，以支付金錢為標的者，債
    權人得請求依法定利率計算之遲延利息。但約定利率較高者
    ，仍從其約定利率；當事人並得約定債務人不履行債務時，
    應支付違約金，民法第474 條第1 項、第478 條前段、第23
    3 條第1 項、第250 條第1 項分別定有明文。次按持卡人依
    其與發卡機構所訂立之信用卡使用契約，取得使用信用卡向
    特約商店簽帳消費之資格，並對發卡機構承諾償付帳款，而
    發卡機構則負有代持卡人結帳，清償簽帳款項之義務，此種
    持卡人委託發卡機構付款之約定，具有委任契約之性質；倘
    持卡人使用預借現金功能，或選擇以循環信用方式繳款，就
    當期應償付之帳款僅繳付最低應繳金額，其餘應付款項由發
    卡機構先行墊付，持卡人則依約定給付循環利息者，又具有
    消費借貨契約之性質，故持卡人對於銀行所支出之必要費用
    ，或所為借貸之金額，依委任契約或消費借貸契約等規定均
    有清償之責，最高法院89年度台上字第1628號判決意旨可資
    參照。
四、經查，本件原告主張之事實，業據其提出借據及特約條款、
    約定書、農民銀行個人購屋購車貸款契約增補條款約定書、
    合作金庫農銀利率檔明細表、合作金庫農銀放款帳號撥貸明
    細資料表各1 份，以及信用卡申請書、信用卡使用須知、信
    用卡逾期應繳總額明細月報表、信用卡消費明細帳單各1 份
    為證，核均與原告主張受償餘額等事實相符合，而被告經合
    法通知，無正當理由未到庭爭執，復未提出任何書狀供本院
    斟酌，本院依調查證據之結果，堪信原告之主張為真正，則
    揆諸前揭說明，被告自應就上述本息及違約金負清償之責。
    從而，原告本於消費借貸及信用卡使用契約之法律關係，請
    求被告給付原告如主文第1 、2 項所示之本金、利息及違約
    金，為有理由，應予准許。
五、據上論結，本件原告之訴為有理由，依民事訴訟法第385 條
    第1 項前段、第78條，判決如主文。
中    華    民    國    95    年    11    月    10    日
                  民事第五庭  法  官  毛妍懿
上為正本係照原本作成。
如不服本判決，應於送達後20日內，向本院提出上訴狀並表明上
訴理由，如於本判決宣示後送達前提起上訴者，應於判決送達後
10日內補提上訴理由書（須附繕本）。
中    華    民    國    95    年    11    月    10    日
                              書記官  王淑娟


司法院資訊處製作；財團法人民間司法改革基金會備份。
